【裁判字號】    99,訴,1310
【裁判日期】    990825
【裁判案由】    違反槍砲彈藥刀械管制條例
【裁判全文】
臺灣臺中地方法院刑事判決              99年度訴字第1310號
公  訴  人  臺灣臺中地方法院檢察署檢察官
被      告  甲○○
選任辯護人  陳世川律師
上列被告因違反槍砲彈藥刀械管制條例案件，經檢察官提起公訴
（98年度偵字第25416 號），本院判決如下：
    主  文
甲○○未經許可，持有可發射子彈具有殺傷力之改造手槍，累犯
，處有期徒刑壹年捌月，併科罰金新臺幣萬元，罰金如易服勞
役，以新臺幣壹仟元折算壹日。扣案之仿德林吉雙管手槍製造之
改造手槍（槍枝管制編號0000000000）壹支沒收。
    犯罪事實
一、甲○○前因違反毒品危害防制條例案件，經本院以97年度訴
    字第1437號判處有期徒刑11月確定，於民國98年5 月17日縮
    刑執行完畢，竟仍不知警惕。明知可發射金屬或子彈，具有
    殺傷力之改造手槍，為槍砲彈藥刀械管制條例第4 條第1 項
    第1 款所稱之槍砲，未經許可不得任意寄藏、持有，竟於98
    年9 月間某日，自友人余弦錠（業經檢察官以99年度偵字第
    11146 號起訴，現由本院以99年度訴字第1643號案件審理中
    ）位於臺中縣大肚鄉○○路164巷1 弄108號住處，取得仿德
    林吉雙管手槍製造之改造手槍壹支後，即未經許可而持有之
    。嗣於98年10月21日13時30分許，為警持搜索票，在其位於
    臺中市○區○○街315巷10之2號4樓之1住處，扣得上開具有
    殺傷力之改造手槍1 支；再經甲○○供出槍枝來源，因而查
    獲余弦錠（現由本院以99年度訴字第1643號案件審理中）。
二、案經臺中縣警察局烏日分局報告臺灣臺中地方法院檢察署檢
    察官偵查起訴。
    理  由
一、證據能力之說明：
  (一)按被告以外之人（包括證人、鑑定人、告訴人、被害人及共
    同被告等）於審判外之陳述雖不符刑事訴訟法第159條之1至
    之4 等四條之規定，而經當事人於審判程序同意作為證據，
    法院審酌該言詞陳述或書面陳述作成時之情況，認為適當者
    ，亦得為證據；當事人、代理人或辯護人於法院調查證據時
    ，知有刑事訴訟法第159 條第1 項不得為證據之情形，而未
    於言詞辯論終結前聲明異議者，視為有前項之同意，同法第
    159條之5定有明文。立法意旨在於傳聞證據未經當事人之反
    對詰問予以核實，原則上先予排除。惟若當事人已放棄反對
    詰問權，於審判程序中表明同意該等傳聞證據可作為證據；
    或於言詞辯論終結前未聲明異議，基於尊重當事人對傳聞證
    據之處分權，及證據資料愈豐富，愈有助於真實發見之理念
    ，且強化言詞辯論主義，使訴訟程序得以順暢進行，上開傳
    聞證據亦均具有證據能力。本件證人余弦錠固曾於偵查中為
    陳述，其性質雖屬傳聞證據，惟其未再於法院審理中為陳述
    ，且查無符合同法第159 條之1至之4等前四條之情形，其所
    為之上開偵查筆錄內容，業經當事人於審判程序同意作為證
    據，且法院審理時予以提示並告以要旨，且各經檢察官、辯
    護人及被告等人表示意見。當事人或辯護人已知上述筆錄乃
    傳聞證據，且均未於言詞辯論終結前對該等筆錄內容異議，
    依上開規定，是證人余弦錠於偵查中之證言應具有證據能力
    。
  (二)又被告以外之人於審判外之言詞或書面陳述，除法律有規定
    者外，不得作為證據，刑事訴訟法第159條第1項固定有明文
    。然鑑定之經過及其結果，應命鑑定人以言詞或書面報告，
    同法第206條第1項亦規定甚明，是鑑定人以「書面」為鑑定
    報告提出於法院，依刑事訴訟法第159條第1項立法理由及同
    法第206條第1項規定，即具有證據能力。又檢察官對於偵查
    中之案件，認為須實施鑑定者，固應就具體個案，選任鑑定
    人或囑託鑑定機關（團體）為之；但實務上，對於司法警察
    機關調查中之案件，如有量大或急迫之情形，為因應現實需
    求，檢察官針對該類案件之性質（例如對於查扣之槍砲彈藥
    必須檢驗有無殺傷力），認為當然有鑑定之必要者，基於檢
    察一體原則，由該管檢察長對於轄區內之案件，以事前概括
    選任鑑定人或囑託鑑定機關（團體）之方式，俾便轄區內之
    司法警察官、司法警察對於調查中之此類案件，得即時送請
    事前已選任之鑑定人或囑託之鑑定機關（團體）實施鑑定，
    該鑑定人或鑑定機關（團體）亦應視同受承辦檢察官所選任
    或囑託而執行鑑定業務，其等出具之書面鑑定報告應屬刑事
    訴訟法第206 條所定之傳聞例外，當具有證據能力。本件卷
    附之內政部警政署刑事警察局之槍彈鑑定書，既係經由查獲
    之機關依上開規定送請刑事警察局實施鑑定，該鑑定機關所
    出具之「槍彈鑑定書」，自具有證據能力
二、訊據被告甲○○對於無故持有改造手搶一支之犯罪事實，坦
    承不諱，復有前開改造手槍扣案可憑。且該扣案之改造手槍
    ，經內政部警政署刑事警察局以檢視法及性能檢驗法鑑驗後
    ，認係由仿德林吉雙管手槍製造之改造手槍，車通金屬槍管
    內阻鐵而成，擊發功能正常、可供擊發適用子彈使用；亦即
    在裝填子彈適當，使成為適合槍枝所擊發之情況下，在適當
    距離下彈頭最具威力之發射單位面積動能，可達20焦耳／平
    方公分以上，足以穿入人體皮肉層，認具有殺傷力等情，有
    該局98年11月6 日刑鑑字第0980151265號槍彈鑑定書及該局
    99年6 月23日刑鑑字第0990082822號函各1 份在卷可憑。
三、又有關查獲槍枝殺傷力之鑑定，以刑事警察局及法務部調查
    局為專責機關，於警方查獲改造槍、彈時，如有適當子彈或
    槍枝可以配合試射，固無問題。倘無適當子彈（或槍枝）可
    供配合，或因其他原因致未能試射時，則上開專業鑑定機關
    之鑑驗人員，依其以往鑑定所累積之經驗，就送鑑定之槍枝
    實際操作檢測，研判其結構、功能是否完整，其所得之結論
    ，乃鑑驗人員本於專業知識經驗所為之判斷，並非出於所謂
    推測、擬制之方式，已具有相當之專業性、公信力，自不以
    試射為唯一鑑定方法。又按「性能檢驗法」及「動能測試法
    」二者，同係目前實務上通常採為確認槍、彈有無殺傷力之
    鑑定方法，本件實施鑑定之刑事警察局，又係目前一般刑案
    槍、彈之專責鑑定機關，受理相關鑑定業務經驗豐富，具極
    高公信力，其依上開嚴謹科學原理及操作方法之「性能檢驗
    法」所得之鑑定結果，深具可信度，自得採為認定事實之依
    據。準此，本案雖無扣案適當子彈，可供試射，惟改造之槍
    枝既經我國槍彈專責鑑定機構鑑定，且經鑑識人員本其專業
    知識，以性能檢驗法實際操作、檢測扣案槍枝之機械結構與
    機械性能，並以性能鑑驗法為鑑定方法，詳敘其認定扣案槍
    枝具有殺傷力之依據，核其鑑定之經過及認定之依據，已符
    合專業鑑定之要求，應認具有殺傷力，殆無疑義（最高法院
    99年台上字第4245號、4547號、3684號裁判均同此見解）。
    綜上，堪認被告前開自白確與事實相符，應可採信。本件事
    證明確，被告犯行洵堪認定。
四、核被告所為，係犯槍砲彈藥刀械管制條例第8條第4項之未經
    許可，持有可發射子彈具有殺傷力之改造手槍罪。被告有事
    實欄所載之前科，此有臺灣高等法院被告前案紀錄表1 份在
    卷可稽，其前受有期徒刑之執行完畢後，五年以內故意再犯
    本件有期徒刑以上之罪，為累犯，應依刑法第47條第1 項之
    規定，加重其刑。又被告於偵審中均自白犯罪，且又供出全
    部槍枝來源，並因而查獲余弦錠，亦有臺灣臺中地方法院檢
    察署99年度偵字第11146號起訴書及余弦錠之前案紀錄表各1
    份附卷可按，符合槍砲彈藥刀械管制條例第18條第4 項之規
    定，爰依法減輕其刑，並先加重後減輕之。爰審酌被告無視
    禁令，無故持有改造手槍，危害社會治安，參以被告前有犯
    罪事實欄所載之前科紀錄，素行不佳，惟其持有改造手槍之
    時間非長，犯後坦承犯行，態度良好，且並未持以犯罪，併
    參以其生活狀況、品行、智識程度、犯罪之動機、目的、手
    段、所生危害等一切情狀，量處如主文所示之刑，併就罰金
    部分諭知易服勞役之折算標準。扣案之改造手槍一支屬違禁
    物，應依刑法第38條第1項第1款之規定宣告沒收。
據上論斷，應依刑事訴訟法第299條第1項前段，槍砲彈藥刀械管
制條例第8條第4項、第18條第4項，刑法第11條、第47條第1項、
第42條第3項前段、第38條第1項第1款，判決如主文。
中    華    民    國    99    年    8     月    25    日
                  刑事第六庭  審判長法官  林三元
                                    法官  戴博誠
                                    法官  高英賓
以上正本證明與原本無異。
如不服本判決應於收受判決後10日內向本院提出上訴書狀，並應
敘述具體理由；其未敘述上訴理由者，應於上訴期間屆滿後20日
內向本院補提理由書（均須按他造當事人之人數附繕本）「切勿
逕送上級法院」。
                                  書記官  司立文
中    華    民    國    99    年    8     月    25    日
附錄論罪科刑法條：
槍砲彈藥刀械管制條例第8 條
未經許可，製造、販賣或運輸鋼筆槍、瓦斯槍、麻醉槍、獵槍、
空氣槍或第4 條第1 項第1 款所定其他可發射金屬或子彈具有殺
傷力之各式槍砲者，處無期徒刑或5 年以上有期徒刑，併科新臺
幣1 千萬元以下罰金。
未經許可，轉讓、出租或出借前項所列槍枝者，處5 年以上有期
徒刑，併科新臺幣1 千萬元以下罰金。
意圖供自己或他人犯罪之用，而犯前二項之罪者，處無期徒刑或
7 年以上有期徒刑，併科新臺幣1 千萬元以下罰金。
未經許可，持有、寄藏或意圖販賣而陳列第1 項所列槍枝者，處
3 年以上10年以下有期徒刑，併科新臺幣700 萬元以下罰金。
第1 項至第3 項之未遂犯罰之。

司法院資訊處製作；財團法人民間司法改革基金會備份。
